【裁判字號】    87,自,244
【裁判日期】    890413
【裁判案由】    背信
【裁判全文】
臺灣士林地方法院刑事判決                          八十七年度自字第二四四號
    自  訴  人  己○○○股份有限公司  設台北縣汐止鎮○○○路○段七五號五樓
    代  表  人  戊○○
    自訴代理人  黃鈺華律師
                蔡佩芳律師
    被      告  乙○○
                丙○○
    右二人共同  謝穎青
    選任辯護人  許惠月律師
                李汶哲
    被      告  丁○○
    右  一  人  張秀夏
    選任辯護人
                辛○○
右列被告因背信案件，經自訴人提起自訴，本院判決如左：
    主  文
本件自訴不受理。
    理  由
一、自訴意旨詳如自訴狀（如附件）。
二、按起訴之程序違背規定者，應諭知不受理之判決，刑事訴訟法第三百零三條第一
    款定有明文。此項規定，依同法第三百四十三條之規定者，並為自訴程序所準用
    。次按犯罪之被害人得提起自訴，但其無行為能力或限制行為能力或死亡者，得
    由其法定代理人、直系血親或配偶為之；文書由非公務員制作者，應記載年、月
    、日並簽名，其非自作者，應由本人簽名，不能簽名者，應使他人代書姓名，由
    本人蓋章或按指印，但代書之人，應附記事由並簽名，刑事訴訟法第三百十九條
    、第五十三條分別定有明文。又股份有限公司董事長對外代表公司，董事長請假
    或因故不能行使職權時，由副董事長代理之；無副董事長或副董事長亦請假因故
    不能行使職權時，由董事長指定常務董事一人代理之；其未設常務副董事長者，
    指定董事一人代理之；董事長未指定代理人者，由常務董事或董事互推一人代理
    之，公司法第二百零八條第三項亦定有明文。
三、訊據被告乙○○、丁○○、丙○○均堅決否認有何自訴人所指背信犯行，其辯護
    人並認自訴人提起本件自訴並不合法，分別陳述如下：
    (一)本件自訴實乃自訴人利用自訴程序恫嚇被告之手段，因同一事實，已經自訴人
      於民國八十七年年初，向台灣士林地方法院檢察署提起告訴，並經該署受理偵
      查（臺灣士林地方法院檢察署八十六年度偵字第一一八二號），經過半年之偵
      查程序，不日即將結案，孰料自訴人見偵查中調查證據之結果，在在都不足證
      明被告有犯罪之事實，自訴人唯恐被告受不起訴之處分，乃搶先於偵查終結前
      提起自訴，迫使檢察官停止偵查而將該案移送，顯見其乃藉刑事訴訟程序意圖
      對被告恫嚇，請依法先行傳喚自訴人之法定代理人戊○○到庭說明，以明瞭自
      訴人之意圖。
    (二)自訴人公司背後之老板實係保固建設集團之許鈴，因被告乙○○退出自訴人公
      司後，與許鈴間仍有相當之糾紛未了，復因被告丙○○欲借重乙○○在電子業
      經營多年之經驗，乃聘請乙○○至丙○○所經營之中凌科技股份有限公司（下
      稱中凌公司）任副董事長職務，詎許鈴等人見中凌公司股票正準備申請上櫃，
      故意藉由聯訊公司對丙○○提起自訴，欲使中凌公司股票上櫃申請案，因負責
      人受刑事追訴而有違反誠信原則不得申請上櫃，同時迫使丙○○協助乙○○處
      理與許鈴間之糾紛，自訴人所為實有濫行訴訟情事，自訴人公司現任負責人戊○○對本件自訴實不知情，請求先行調查本件自訴是否合法。
    (三)自訴人公司董事長於鈞院陳稱：執行是副董事長的事，伊常住美國，伊提起本
      案是許伯按董事會決議為之，是許伯在伊不在時以公司法定代理人提起本件訴
      訟等語，足見自訴人公司董事長戊○○並未獲通知參加所謂之董監事會議，以
      致伊係事前或事後知道本件自訴之事實，均不記得，且自訴人迄今仍無法提出
      所謂之董監事會議紀錄以實其說，故許伯根據不存在或無效之董監事會議，假
      藉公司法定代理人戊○○之名義提起本件自訴，顯係無代表權人提起自訴，其
      自訴為不合法甚明。
四、經查：
  (一)本件自訴人己○○○股份有限公司（以下簡稱聯訊公司）董事長為戊○○，且該
    屆董事任期自八十五年七月二十三日至八十八年七月二十二日，有公司變更登記
    事項卡一份附卷可稽。據戊○○於八十八年二月四日到庭陳稱：伊已於八十七年
    十二月十八日離職，九月間人在美國，聯訊事務由許伯執行，因他是副董事長，
    有授權他銀行運作權：：事前或事後知道我不記得，執行是副董事長的事務，我
    常住美國，提起本案是許伯據董事會議決議為之，是許伯在我不在以公司法定代
    理人提起本案：：由李監察人（保管公司章及私人章）：：不知（本案細節），
    只知被告乙○○、丁○○與聯訊有糾紛（本院八十八年二月四日訊問筆錄，戊○○除該次自行到庭外，迭經本院傳喚無著，經命自訴人公司陳報戊○○停留國內
    可開庭時間，亦未獲見覆，並因本院八十八年度易字第一四二九號違反勞動基準
    法案件而遭通緝）等語，復經本院依職權調閱戊○○之出入境資料，其於八十七
    年七月十五日出境，迄同年十二月十七日始返回國內，有內政部警政署入出境管
    理局八十八年二月九日（八八）境信昌字第○四七五三號函所附戊○○「出入境
    紀錄」一份附卷可稽，是戊○○於八十七年九月四日提起本件自訴，及同年月二
    十一日補正該自訴狀之「己○○○股份有限公司」公司章、「戊○○」個人私章
    時本人均不在國內。訊之證人即自訴人公司法務人員庚○○則陳稱：本件是我與
    黃鈺華（律師）接洽，是公司董事會指示我的，戊○○長期在國外，有委託副董
    事長許伯處理公司事務，偵查中有由副董事長代理（本院八十八年一月二十九日
    訊問筆錄）等語，足見自訴人公司董事長戊○○對本件自訴除「只知被告乙○○
    、丁○○與聯訊有糾紛」外，對聯訊公司是否提起自訴，及該公司與乙○○、丁○○訴訟之內容細節、所訴何事，於訴訟時並非知悉，甚且亦不知聯訊公司與被
    告辛○○、丙○○間有何紛爭。
  (二)又依辯護人謝穎青所提之辛○○（即錄音帶中之 BRUCE）、戊○○間錄音帶，其
    對話包括以下之內容（以下「嚴」指辛○○，「詹」指戊○○）
    嚴：財務恨很糟啊，他們前一陣子，我看最近還是有在告嘛！
    詹：我哦！老實講，我根本都不INVOLVE 這一些了！
    嚴：你都不INVOLVE 這一些了？
    詹：是，我都不曉得，因為他們也不會告訴我呀！
    嚴：你現在已經不是董事長了，是不是？
    詹：我是的時候，也沒有在管這些
    ：：：：：：
    詹：他還在告你嗎？
    嚴：對呀！我搞不懂，他前陣子不是開一個：：：
    詹：你上次不是出庭了嗎？
    嚴：對！他現在改成一個自訴是不是，他就是把刑事撤銷改成自訴，我也不曉得
        他到底在幹什麼？我說這樣有意思嗎？
    詹：不曉得耶！這個哦：：我根本都不INVOLVE 這一些了！
    ：：：：：：：
    詹：我聽說那個乙○○那個事也沒有結束啊？
    嚴：對，沒結束！他本來是告刑事嘛，就是告訴由檢察官開庭嘛，後來他又把這
        些全部撤銷，改成自訴嘛！臺灣有個叫自訴對不對？
    詹：這不曉得
    ：：：：：：
    上揭對話，有自訴人所提錄音帶及譯文一份附卷（被證七）可稽，並經本院勘驗
    屬實（本院八十九年三月二十九日勘驗筆錄），是由上開對話內容觀之，自訴人
    代表人確不知自訴被告乙○○等人之事，提起自訴之事亦非其所決定。
  (三)由補正後自訴狀之形式觀之，本件自訴係由自訴人代表人戊○○所提起，而戊○○實際上並未書立此份自訴狀已如前述，茲有疑義者，是否係戊○○決定自訴之
    意思後由他人代行蓋章（簽名之代行），然如前說明，自訴人代表人戊○○對自
    訴之內容、對象均不知悉，且陳稱係「許伯根據董事會議決議為之」，是決意者
    顯為許伯而非戊○○，自與「代行蓋章」之情迥不相合，況本件自訴狀亦未由代
    書之人附記事由並簽名。
  (四)又如依戊○○所述：「提起本件訴訟是許伯據董、監事會決議為之，是許伯在我
    不在以公司法定代理人提起本件訴訟」，於此，決意者既非戊○○，則：1.自訴
    人不得委任代理人提起自訴（最高法院七十六年臺上字第七四三號判例參照），
    是若係許伯「代理」提起自訴，於法顯有未合；2.如其時自訴人公司董事長戊○○請假，依前揭公司法第二百零八條第三項規定，由副董事長代理之，則其時對
    外代表公司者應係所謂之「副董事長」許伯，乃自訴狀上仍以戊○○為代表人，
    並蓋用「戊○○」之印章，真正代表自訴人公司為意思表示之許伯完全未見諸自
    訴狀，其程式顯有未合，且前開自訴狀因無自訴人之簽名或印文而經本院裁定命
    補正，茲以本院前開調查結果，此項補正並非適法，爰依法諭知不受理之判決，
    並就被告辛○○部分，不經言詞辯論為之。
五、臺灣士林地方法院檢察署八十七年十月三日甲○信字第七○二二號函檢送該署八
    十六年度偵字第一一八一二號乙○○、辛○○背信案件，及同署八十七年十月二
    日甲○孝八七偵五五六○字第六九八一號函檢送該署八十七年度偵字第五五六○
    號辛○○詐欺案件，因本案業經諭知不受理，未經起訴部分，即與已起訴部分不
    生連續犯裁判上一罪關係，本院自無從併辦，應將併辦部分退還公訴人另行處理
    ，併此敘明
據上論斷，應依刑事訴訟法第三百四十三條、第三百零三條第一款、第三百零七條判
決如主文。
中    華    民    國      八十九    年        四      月    十三      日
                                      臺灣士林地方法院刑事第三庭
                                              法  官  王  本  源
右正本證明與原本無異。
如不服本判決應於送達後十日內向本院提出上訴狀。
                                              書記官  蔡  杰  玲
中    華    民    國      八十九    年       四       月     十九     日


司法院資訊處製作；財團法人民間司法改革基金會備份。
